【裁判字號】    89,附民,356
【裁判日期】    891025
【裁判案由】    妨害家庭
【裁判全文】
臺灣板橋地方法院刑事附帶民事訴訟判決            八十九年度附民字第三五六號
    原      告  甲  ○
    被      告  乙○○
右列被告因八十九年度易字第二七三○號妨害家庭案件，經原告提起附帶民事訴訟，
本院判決如左：
    主      文
被告應給付原告新臺幣壹拾捌萬元及自民國八十九年十月一日起至清償日止，按年息
百分之五計算之利息。
原告其餘之訴駁回。
本判決第一項於原告以新臺幣陸萬元，為被告供擔保後，得假執行；但如被告於假執
行程序實施前，以新臺幣壹拾捌萬元為原告預供擔保後，得免為假執行。
原告其餘假執行之聲請駁回。
    事      實
甲、原告方面：
一、聲明：
（一）被告應給付原告新臺幣五十萬元，及自民國（下同）八十九年十月一日起至
      清償日止，按週年利率百分之五計算之利息。
（二）願供擔保，請准宣告假執行。
二、陳述：
    被告乙○○明知林坤炎係有配偶（即原告甲○）之人，竟基於概括之犯意，自八
    十二年三月中旬起，連續與原告之配偶相姦多次，其犯有相姦罪甚為明確，並經
    檢察官提起公訴；原告本來始終不知道被告與原告之夫有姦情，而係被告於八十
    八年十一月二十五日，向檢察官自首，迨到庭後經檢察官告知此令人難以接受之
    事實，精神損失甚鉅，且原告本來過著與世無爭之生活；竟然為此事被迫數次到
    檢察署，而原告依法告訴後，被告竟抗辯主張追訴權時效業已消滅，名為自首實
    無接受刑事處罰之意，僅係要被壞原告之家庭，對原告構成嚴重之精神損害，爰
    依侵權行為損害賠償請求權之法律關係，請求判決如訴之聲明所示。
三、證據：引用刑事訴訟案件卷證。
乙、被告方面：
一、聲明：
（一）駁回原告之訴。
（二）願供擔保，請准宣告免為假執行。
二、陳述：
    伊雖確有與原告之夫相姦，但伊已付出代價，也向原告道歉而原告之夫林坤炎亦
    應負責。
三、證據：引用刑事訴訟案件卷證，並提出在職證明二份為證。
    理      由
一、被告乙○○明知林坤炎係有配偶（即原告甲○）之人，竟基於概括之犯意，自八
    十二年三月至八十三年七月間，在臺北縣土城市○○路二巷十六號乙○○之住處
    、中國大陸上海之賓館等處，連續與林坤炎相姦一事，業據本院八十九年度易字
    第二七三○號刑事判決審認明確論處罪刑，依刑事訴訟法第五百條前段規定，應
    認原告之主張為真實。
二、按因犯罪而受損害之人，於刑事訴訟程序中得提起附帶民事訴訟，對於被告請求
    回復其損害，為刑事訴訟法第四百八十七條第一項所明定。又關於侵權行為得依
    民法第一百八十四條第一項前段請求者，以侵害既存法律體系所明認之權利為限
    ，至於同條項後段之規定，所保護之標的為權利以外之利益，且以故意背於善良
    風俗之方法為必要，僅具有補充之性質，旨在使侵權行為法之體系臻於完備，如
    所侵害之客體為應受法律保護之權利，即應適用第一百八十四條第一項後段為賠
    償請求之依據。婚姻關係以夫妻共同生活為目的，夫妻間應彼此尊重，互守忠實
    義務，保持其共同生活之圓滿、安全及幸福，此種關係具有人格之性質，對配偶
    雙方均具有重大利益，為應受法律保護之權利。與有配偶之人通姦，乃干擾或妨
    害他人夫妻維持婚姻共同生活圓滿、安全及幸福之權利（最高法院五十五年台上
    字第二○五三號判例意旨參照），依社會一般觀念，不得謂非有以違背善良風俗
    之方法，加損害於人之故意，為配偶之他方因此受有損害，對於該通姦之配偶及
    相姦之人自得本於前揭共同侵權依民法第一百八十四條第一項後段之規定請求賠
    償。「又不法侵害他人之身體、健康、名譽、自由、信用、隱私、貞操，或不法
    侵害其他人格法益而情節重大者，被害人雖非財產上之損害，亦得請求賠償相當
    之金額。其名譽被侵害者，並得請求回復名譽之適當處分。前項請求權，不得讓
    與或繼承。但以金額賠償之請求權已依契約承諾，或已起訴者，不在此限。前二
    項規定，於不法侵害他人基於父、母、子、女或配偶關係之身分法益而情節重大
    者，準用之。」，修正後民法第一百九十五條定有明文。而此修正後之民法第一
    百九十五條之規定，於民法債編修正施行前，不法侵害他人信用、隱私、貞操，
    或不法侵害其他人格法益或基於父、母、子、女、配偶關係之身分法益而情節重
    大者，亦適用之，民法債編施行法第九條定有明文。經查民法債編係於八十八年
    四月二十一日修正公布，並自八十九年五月五日施行，而本件侵權行為事實雖發
    生於八十九年五月五日民法債編修正施行之前，然揆諸前揭法條之說明，本件自
    亦有修正之民法第一百九十五條規定之適用，特此敘明。從而本件原告本於上揭
    規定，以被告與其配偶相姦行為致其而受有精神上之痛苦，請求被告賠償非財產
    上損害，應屬正當。爰審酌被告為本件侵權行為實施之態樣、侵害行為之持續時
    間，並參酌被告係專科學校畢業，於國新國際有限公司擔任美容部美容專員，月
    收入約三萬至三萬五千元，另原告係高職畢業，係家庭主婦，此分別有本院言詞
    辯論筆錄及戶籍謄本、在職證明等資料足佐，而審酌兩造之學歷、社會地位、經
    濟狀況、智識經驗及原告所受精神上所受痛苦程度等一切情狀，認原告請求被告
    給付精神損害賠償之慰撫金五十萬元顯屬過高，應以十八萬元為相當，併其請求
    自八十九年十月一日起算依年息百分之五計算之利息（刑事附帶民事起訴狀業於
    八十九年九月二十二日合法送達被告）為有理由；至於逾此部分之請求，為無理
    由，應予駁回。
三、本件二造均陳明願供擔保請准宣告假執行及免為假執行，經核於原告勝訴部分，
    並無不合，爰酌定相當擔保金額，併准許之；至原告敗訴部分，其假執行之聲請
    已失所附麗，應予駁回。
據上論結：原告之訴為一部有理由、一部無理由，應依刑事訴訟法第五百零二條第一
項、第二項、第四百九十一條第十款，民事訴訟法第三百九十條第二項、第三百九十
二條，判決如主文。
中      華      民      國      八十九      年    十      月    二十五  日
                                      臺灣板橋地方法院刑事第五庭
                                          法  官  陳  鴻  清
右正本證明與原本無異
對於本判決如不服非對刑事判決上訴時不得上訴並應於送達後十日內向本院提出上訴
狀
                                          書記官  林  蔚  然
中      華      民      國      八十九      年    十      月    三十    日


司法院資訊處製作；財團法人民間司法改革基金會備份。
